臺灣高等法院刑事判決　　　　　　　　　94年度軍上字第20號
上　訴　人
即　被　告　甲○○　32歲民.
上列上訴人因公共危險等案件，不服國防部高等軍事法院94年度
法仁判字第8號，中華民國94年1月10日第一審判決（起訴案號：
國防部北部地方軍事法院檢察署93訴字第146號），提起上訴，
本院判決如下：
    主  文
上訴駁回。
    理  由
一、按被告不服高等軍事法院宣告有期徒刑之上訴判決者，得以
    判決違背法令為理由，向高等法院提起上訴，軍事審判法第
    181條第5項定有明文。是當事人向本院提起第三審上訴，應
    以高等軍事法院宣告有期徒刑以上之上訴判決違背法令為理
    由，係屬法定要件。如上訴理由狀並未依據卷內訴訟資料，
    具體指摘原判決不適用何種法則或如何適用不當，或所指原
    判決之違法情事，顯與法律規定得為第三審上訴理由之違法
    情形不相適合時，均應認其上訴為違背法律上之程式予以駁
    回，此觀諸軍事審判法第206條第1項準用刑事訴訟法第384
    條、第395條前段規定自明。
二、上訴意旨略以：（一）、原判決以按刑事訴訟法自92年9月1
    日起，採行改良式當事人進行主義，實行交互詰問制度，全
    面修正該法關於調查證據及審判程序，惟其修正與軍事審判
    法第151條行合議審判案件，為準備審判起見，受命審判官
    於審判期日前訊問被告、蒐集或調查證據之規定，及同法第
    185條、第159條軍事檢察官陳述起訴要旨後，審判長應就被
    訴事實訊問被告；訊問被告後，審判長應調查證據之規定，
    進行次序截然不同，二法在訴訟程序運用上顯有扞格。是故
    刑事訴訟法修正施行之交互詰問制度，已非中央法規標準法
    第17條單純將之視為法規之修正加以準用不生窒礙之情形，
    是在軍事審判法尚未配合修正前，自無準用刑事訴訟法相關
    規定，對案內證人行交互詰問為由，並據以駁回上訴人請傳
    喚之證人許景富及李淑玲。惟刑事訴訟法第163條之2條規定
    ：「當事人、代理人、辯護人或輔佐人聲請調查之證據，法
    院認為不必要者，得以裁定駁回之。下列情形，應認為不必
    要：一、不能調查者。二、與待證事實無重要關係者。三、
    待證事實已臻明瞭無再調查之必要者。四、同一證據再行聲
    請者」。本件原審辯護人所聲請傳喚之證人許景富及李淑玲
    ，並無前開應認為不必要之情形，縱或有亦未於判決理由說
    明，其判決顯有適用法則不當之違法。（二）、刑事訴訟法
    第379條第14款上段規定：「有左列情形之一者，其判決當
    然違背法令︰一四、判決不載理由者」，而有罪之判決書，
    對於被告有利之證據不加以採納必須說明其不予採納之理由
    ，否則有判決不載理由之違法，本件被告於接獲女友後即返
    回原處，身上血跡俱未清洗，亦未換裝藉以掩飾犯行，則其
    折返案發地點即主動走向處理現場之員警，即有接受裁判而
    申告犯罪事實之意思，茍係有意頂替，大可清理後前往，原
    審判決未經證人到庭訊問，逕以證人於警偵訊所為證詞，遽
    認其未合自首要件，對於該有利之事實，未予採納，復未說
    明其理由，自有判決不備理由之違法。
三、經查：（一）、原（國防部高等軍事法院）判決略以：被告
    於民國93年5月29日凌晨4時20分許，駕駛車號Q3-3006號自
    用小客車，途經宜蘭縣礁溪鄉○○村○○路12之3號前北上
    車道時，不慎肇事撞及賴阿爐所騎自行車，致賴阿爐當場死
    亡，被告曾於當日凌晨4時30分以行動電話向119報案，惟並
    未表明其為肇事者，詳本院93年11月5日調查庭被告供稱：
    「我並未向警方說我的姓名，也沒說撞到人，我只說要報案
    ：：」；復於本院93年12月14日審理庭供稱：「我駕車離開
    現場：：，約當天凌晨5時5分許，由我女友駕原車載我返回
    肇事現場，當時已有警方在現場處理，但我沒有主動先向警
    方坦承肇事。」；「警方看到我身上有血跡，便懷疑是我肇
    事，又追問我倆：：這時我才承認是我肇事的。」；此亦經
    證人即到場處理之員警許景富證稱：「他（指被告）大概是
    在凌晨5點5分左右到達現場，：：。」、「他並未坦承肇事
    ，他到場時另外還帶了一個女孩子，是他的女朋友：：，但
    是我們從兩個人身上的跡證研判，被告身上有血跡，該名女
    子身上並無血跡存在，所以我們就對被告好言相勸，被告才
    坦承係其肇事，我們於是對他進行酒測。」、「該名女子並
    未表明係其肇事。」（詳相驗卷第62、63頁）；警方根據現
    場車輛跡證及被告身上血跡，已合理懷疑被告涉案，在員警
    詢問下，被告見無法推託，始坦承犯案，參諸前述說明，難
    認被告有自首接受裁判之意等語。（二）、查刑法第62條「
    自首」之要件，必須行為人在其犯罪被發覺前，向該管公務
    員申告其犯罪事實，而受裁判，本件上訴人請傳訊之證人許
    景富及李淑玲，已於國防部北部地方軍事法院檢察署檢察官
    偵查中分別到庭證述在卷（國防部北部地方軍事法院檢察署
    93年勘字第11號相驗卷第61至64頁、73至76頁筆錄），原審
    並於93年11月29日傳喚證人李淑玲到庭說明（見國防部高等
    軍事法院93年法仁判字第153號卷第70至75頁筆錄），並未
    拒卻證人李淑玲之傳喚，且原判決已就被告並非自首犯罪，
    及採信證人即員警許景富之證詞，並依據卷內資料予以指駁
    及說明，上訴意旨以原審駁回辯護人聲請傳喚有利之證人李
    淑玲，並無不必要之情形，縱或有亦未於判決理由說明，其
    判決顯有適用法則不當之違法云云，顯與實情不符；從形式
    上觀察，原判決並無違背法令情形。上訴人之上訴違背法律
    上之程式，應予駁回。
據上論斷，應依軍事審判法第206條第1項、刑事訴訟法第395條
前段，判決如主文。
中　　華　　民　　國　　94　　年　　10　　月　　31　　日
　　　　　　　　　刑事第十一庭審判長法　官　陳祐輔
　　　　　　　　　　　　　　　　　  法　官　陳國文
　　　　　　　　　　　　　　　　　  法　官　江國華
以上正本證明與原本無異。
不得上訴。
                                    書記官  陳秋萍
中　　華　　民　　國　　94　　年　　11　　月　　3 　　日
附錄：本案論罪科刑法條全文
陸海空軍刑法第54條第1項
服用毒品、麻醉藥品、酒類或其他相類之物，不能安全駕駛動力
交通工具而駕駛者，處一年以下有期徒刑、拘役或新台幣10萬元
以下罰金。
因而致人於死者，處1年以上7年以下有期徒刑。
陸海空軍刑法第76條第1項第3款現役軍人犯刑法下列之罪者，除
本法另有規定外，依各該規定處罰：三、故意犯公共危險罪章第
173條至第177條、第185條之1、第185條之2、第185條之4、第
190之1或第191之1之罪。
刑法第185條之4
駕駛動力交通工具肇事，致人死傷而逃逸者，處六月以上五年以
下有期徒刑。
